【裁判字號】    99,交聲,1730
【裁判日期】    990618
【裁判案由】    聲明異議
【裁判全文】
臺灣臺中地方法院交通事件裁定       99年度交聲字第1730號
原處分機關  交通部公路總局臺中區監理所
異  議  人  甲○○
即受處分人
上列受處分人因違反道路交通管理處罰條例案件，對於交通部公
路總局臺中區監理所民國98年10月30日所為之處分（中監違字第
裁00-000000000號裁決書），聲明異議，本院裁定如下：
    主    文
異議駁回。
    理    由
一、原處分機關係以：異議人即受處分人（下稱受處分人）甲○
    ○所有之8826-NH號自用小客車，於民國98年4月27日，因「
    不依限期於98年3月24日參加定期檢驗」違規，經原處分機
    關依道路交通管理處罰條例第17條第1項舉發，並以中監車
    字第609811564號舉發通知單於98年5月5日送達。因受處分
    人未於期限內到案，原處分機關遂於98年10月30日，依道路
    交通管理處罰條例第17條第1項之規定，裁處受處分人罰鍰
    新臺幣1,400元，並自98年10月30日起註銷汽車牌照等語。
二、受處分人則以：97年、98年我在承租的飲料店做，所以通知
    單並非本人簽收，因公公年齡已長，只要有任何信件就簽收
    ，但都沒有告知，且車輛實際使用人都是我丈夫，為此聲明
    異議等語。
三、按處理違反道路交通管理事件，有關文書送達之程序，依行
    政程序法之規定；送達，於應受送達人之住居所、事務所或
    營業所為之；於應送達之處所不獲會晤應受送達人時，得將
    文書付與有辨別事理能力之同居人、受僱人或應送達處所之
    接收郵件人員，違反道路交通管理事件統一裁罰基準及處理
    細則第5條、行政程序法第72條第1項前段、第73條第1項分
    別定有明文。又受處分人不服道路交通管理處罰條例第8條
    公路主管機關所為之處罰，得於接到裁決書之翌日起20日內
    ，向管轄地方法院聲明異議；依上開規定聲明異議之期間，
    自裁決送達之翌日起算，並得依法扣除在途期間；如遲誤該
    期間，法院即應以聲明異議不合法律上之程式，且無從補正
    ，裁定駁回，道路交通管理處罰條例第87條第1項、道路交
    通案件處理辦法第12條及第18條前段亦有明文。
二、經查：
（一）本件原處分機關將中監車字第609811564號舉發通知單及
      中監違字第裁00-000000000號裁決書依受處分人戶籍所在
      地址即「臺中市北屯區○○○路106號」掛號郵寄，分別
      於98年5月5日及98年11月3日送達，由受處分人之同居人
      「韓海清」代為收受，有送達證書影本2紙附卷可參；而
      受處分人之戶籍自85年11月25日即設籍於「臺中市北屯區
      ○○○路106號」，亦為受處分人於聲明異議狀年籍資料
      欄內所自載，且有戶政個人基本資料查詢結果1份附卷可
      證。受處分人既未另向監理機關陳報送達之地址，則原處
      分機關逕以受處分人之戶籍地為住所地而為送達，並無違
      誤。
（二）而於應送達之處所不獲會晤應受送達人時，得將文書付與
      有辨別事理能力之同居人。上開舉發通知單及裁決書均係
      由「韓海清」代為收受，而韓海清亦設籍並居住於「臺中
      市北屯區○○○路106號」，出生日期為21年6月8日，有
      戶籍資料查詢結果1份在卷可證；韓海清收受舉發通知書
      與裁決書時，年為77歲，應具有相當社會智識經驗，並非
      如幼童般無辨別能力；受處分人又未能舉證證明韓海清有
      何特殊疾病或事故，造成其無法辨別事理，而不能合法代
      收郵件；從而應認上開舉發通知單及裁決書已分別於98年
      5 月5日及98年11月3日合法送達。
（三）受處分人如對原處分機關所為裁決不服欲提起異議，應於
      裁決送達之翌日起算20日內（受處分人之住所在臺中市，
      依法無在途期間），向管轄地方法院即本院聲明異議，始
      為適法。本件原處分機關於98年11月3日即依法為送達，
      其異議期間至98年11月23日屆滿，受處分人竟遲至99年4
      月1日，始向原處分機關聲明異議，有卷附蓋有原處分機
      關收文戳章之聲明異議狀可證，已逾前述20日不變期間；
      受處分人聲明異議不合法律上之程式，且無從命其補正，
      應予駁回。
（四）至於受處分人主張韓海清收受文件後未告知、車輛實際使
      用人係丈夫云云，此係受處分人個人之事由，均不影響本
      件法律之適用，併此敘明。
據上論斷，應依道路交通管理處罰條例第87條第2項，道路交通
案件處理辦法第18條前段，裁定如主文。
中    華    民    國    99    年    6    月     18    日
                        交通法庭  法  官  施慶鴻
上正本證明與原本無異。
如不服本裁定應於送達後五日內向本院提出抗告狀(應附繕本)。
                                  書記官  賴瓊珠
中    華    民    國    99    年    6     月    18    日

司法院資訊處製作；財團法人民間司法改革基金會備份。
